臺灣高等法院高雄分院刑事判決　　　　95年度上訴字第2162號
上　訴　人
即　被　告　甲○○
選任辯護人　林幸郎律師
上列上訴人因違反毒品危害防制條例等案件，不服臺灣屏東地方
法院95年度重訴字第9 號中華民國95年9月29日第一審判決（起
訴案號：臺灣屏東地方法院檢察署95年度偵字第2356號），提起
上訴，本院判決如下：
     主  文
原判決撤銷。
甲○○未經許可，持有子彈，處有期徒刑肆月，併科罰金新臺幣
壹萬元，罰金如易服勞役，以新臺幣壹仟元折算壹日，扣案如附
表一所示之物沒收；又製造第二級毒品，處有期徒刑柒年貳月，
扣案如附表二編號所示之物均沒收銷燬，如附表二編號、
、所示之物均沒收。應執行有期徒刑柒年月，併科罰金新臺
幣壹萬元，罰金如易服勞役，以新臺幣壹仟元折算壹日，扣案如
附表二編號所示之物均沒收銷燬，如附表一、附表二編號、
、所示之物均沒收。
     事  實
一、甲○○於民國81年至83年間某日，未經許可，在屏東縣潮州
    鎮「天王星KTV 」，自真實姓名不詳綽號「美和」之成年男
    子，取得具有殺傷力之制式子彈2 顆而持有之。另甲○○因
    在越南工作而染上吸食大麻之習慣，明知大麻種子係行政院
    依懲治走私條例規定而公告管制進口之物品，竟意圖供栽種
    、製造大麻之用，於民國94年9 月間在越南購買大麻種子約
    50餘顆，而於同年10月25日回國時攜帶上開大麻種子入境而
    私運管制物品進口，並自同年11月中旬某日起，在其位於屏
    東縣新埤鄉○○村○街路25號住處旁之檳榔園內，播植上開
    大麻種子，而植成大麻植株，且大麻植株開花結果後種子復
    落地萌芽生長，上開大麻植株成熟後，甲○○即將大麻花、
    葉、種子採收，再以日晒或機器烘乾之方式將之乾燥後分別
    放置，並於95年3 月底某日，將乾燥完成之部分大麻花、葉
    及種子，以香煙紙及捲煙器捲成大麻煙捲約7 、8 根，而自
    行施用其中4 、5 根。嗣於95年4 月7 日7 時15分許，為警
    持原審核發之搜索票在上開處所執行搜索查獲，並扣得大麻
    植株81株、乾燥大麻菸草3,983.26公克（包括大麻煙捲成品
    3 根）、大麻種子1,707.85公克，及甲○○所有供犯罪所用
    之烘乾機1 部、捲煙器、電子磅秤各1 個、大麻菸草包裝袋
    27個、大麻種子空包裝袋3 個暨制式子彈2 顆。（甲○○施
    用大麻犯行，應依毒品危害防制條例第20條之規定處斷）
二、案經海洋巡防總局第四海岸巡防總隊報告臺灣屏東地方法院
    檢察署檢察官偵查起訴。
     理  由
甲、程序部分：
    按「法院或檢察官得囑託醫院、學校或其他相當之機關、團
    體為鑑定，或審查他人之鑑定，並準用第203 條至第206 條
    之1 之規定。」、「鑑定之經過及其結果，應命鑑定人以言
    詞或書面報告。」，亦分別為刑事訴訟法第208 條第1 項前
    段、第206 條第1 項定明定。是經檢察官囑託相當之機關為
    鑑定後，經鑑定人以書面報告其鑑定之結果者，即屬同法第
    159 條第1 項所謂之「法律有規定者」，不受該條項規定「
    不得作為證據」之限制。且同法第208 條第1 項前段對於法
    院或檢察官囑託相當之機關為鑑定之情形，僅規定：「準用
    第203 條至第206 條之1 之規定」，至於同法第202 條有關
    「鑑定人應於鑑定前具結」之規定，則不在準用之列。故於
    法院或檢察官囑託相當之機關為鑑定，而該受囑託機關以書
    面報告鑑定結果之情形，既非屬依法應具結者。是同法第15
    8 條之3 有關「證人、鑑定人依法應具結而未具結者，其證
    言或鑑定意見，不得作為證據」之規定，於此時即無適用之
    餘地。本件長榮大學毒物檢驗確認報告、法務部調查局鑑定
    通知書、內政部警政署刑事警察局槍彈鑑定書，均係臺灣屏
    東地方法院檢察署檢察官概括授權囑託上開鑑定機關就鑑定
    之經過及結果所為之書面報告，則依法自不受刑事訴訟法第
    159 條第1 項及同法158 條之3 之限制，自有證據能力，得
    為證據。
乙、實體部分：
一、上開事實，業據上訴人即被告甲○○迭於警詢、偵查中、原
    審及本院審理時坦承不諱，並有入出境資訊查詢報表、行政
    院海岸巡防署海洋巡防總局第四（台南）海巡隊查獲毒品案
    件嫌疑人尿液採證代碼對照表、長榮大學毒物檢驗確認報告
    各1 份、搜索現場照片34幀，及扣案如附表一所示之子彈及
    附表二編號、所示之植株、種子及工具等物可佐；而前
    揭子彈2 顆經送內政部警政署刑事警察局鑑定結果，認均係
    口徑9 mm制式子彈，均具殺傷力；又該等植株及種子經送法
    務部調查局以化學呈色法及氣相層析質譜儀分析法鑑驗後，
    認植株81株、曬乾煙草27包（合計淨重3,983.26公克、空包
    裝總重598.32公克）均含第二級毒品大麻成分，種子3 包（
    淨重1,707.85公克、空包裝總重61.13 公克）亦均含第二級
    毒品大麻成分，經發芽試驗結果，該等種子具發芽能力，且
    均可供施用等情，亦有內政部警政署刑事警察局95年4 月25
    日刑鑑字第0950053666號槍彈鑑定書、法務部調查局95年6
    月9 日調科壹字第240004158 號鑑定通知書、95年7 月28日
    調科壹字第09522213110 號函說明各1 份在卷可稽，足認被
    告自白與事實相符，足堪採信。本案事證明確，被告之犯行
    ，堪以認定。
二、按行為後法律有變更者，適用行為時之法律。但行為後之法
    律有利於行為人者，適用最有利於行為人之法律，刑法第2
    條第1 項定有明文；且犯罪在刑法施行前，比較裁判前之法
    律孰為有利於行為人時，應就罪刑有關之一切情形，比較其
    全部之結果，而為整個之適用，不能割裂而分別適用有利益
    之條文（最高法院27年上字第2615號判例意旨參照）。本件
    被告行為後，刑法業於95年7 月1 日修正施行，本件被告關
    於罰金刑之下限、牽連犯、罰金易服勞役之折算標準、定應
    執行刑等法律均有所變更，爰詳述如下：
（一）被告行為後，就罰金刑之下限部分，刑法第33條第5 款業
      經修正為：「罰金：新臺幣1 千元以上，以百元計算之。
      」，與修正前刑法第33條第5 款規定「罰金：1 元以上。
      」不同，比較新舊法結果，新法之罰金刑下限業已提高，
      此部分修正後之刑法並無較有利於被告之情形。
（二）修正後之刑法已刪除第55條關於牽連犯之規定。本件被告
      所犯私運管制物品進口、製造第二級毒品等罪間具有方法
      、目的之牽連關係，若依修正前即被告行為時之法律規定
      ，應從一重之製造第二級毒品罪處斷；而修正後之刑法既
      已刪除牽連犯之規定，則所犯上述各罪即應依數罪併罰之
      規定分論併罰。比較新舊法之規定，自應以被告行為前之
      修正前刑法較有利於被告。
（三）被告行為時即修正前有關罰金易服勞役折算標準，刑法第
      42條第2 項前段原規定：「易服勞役以1 元以上3 元以下
      折算1 日。」，且據修正前罰金罰鍰提高標準條例第2 條
      前段規定，就其原定數額提高為100 倍折算1 日，則修正
      前之易服勞役折算標準，應以銀元100 、200 、300 元折
      算1 日，而再依現行法規所定貨幣單位折算新臺幣條例第
      2 條規定：「現行法規所定金額之貨幣單位為圓、銀元或
      元者，以新臺幣元之3 倍折算之。」，即應以新臺幣300
      、600 、900 元折算1 日。惟修正後之刑法第42條第3 項
      前段規定：「易服勞役以新臺幣1 仟元、2 仟元或3 仟元
      折算1 日。」，經比較修正前、後之折算標準，則以修正
      後之規定，較有利於被告。
（四）修正前刑法第51條原規定：「數罪併罰，分別宣告其罪之
      刑，依左列各款定其應執行者：」，其中第5 款規定：「
      宣告多數有期徒刑者，於各刑中之最長期以上，各刑合併
      之刑期以下，定其刑期。但不得逾20年。」；修正後刑法
      第51條第5 款則規定：「宣告多數有期徒刑者，於各刑中
      之最長期以上，各刑合併之刑期以下，定其刑期。但不得
      逾30年。」，經比較修正前、後之規定，修正前刑法第51
      條第5 款較有利於行為人。
（五）經綜合上述全部罪刑比較結果，仍應認本件被告行為時之
      法律對其較有利，故本件應依刑法第2 條第1 項後段規定
      ，適用被告行為時即95年7 月1 日修正前之法律規定論處
      。但易服勞役部分不要綜合比較，可割裂適用有利於被告
      之新法。
（六）至刑法第55條雖亦於94年7 月1 日修正施行，就想像競合
      犯，新法第55條增訂但書係科刑之限制，然此為法理之明
      文化，非屬法律之變更（最高法院95年第8 次刑事庭會議
      決議）毋庸為新舊法之比較，併予敘明。
三、被告甲○○持有制式子彈2 顆，核其所為係犯槍砲彈藥刀械
    管制條例第12條第4 項之未經許可持有子彈罪；被告持有之
    具有殺傷力之制式子彈雖有2 顆，然僅侵害一社會法益，係
    屬單純一罪。另按大麻種子為行政院公告之「懲治走私條例
    管制項目及其數額」甲類管制進出口物品第4 款所定之管制
    進口物品；又大麻為毒品危害防制條例第2 條第2 項第2 項
    所稱之第二級毒品，不得製造及持有。是被告將大麻種子運
    輸入境後栽種大麻植株，並採收後加工製成大麻，核其所為
    ，則係犯懲治走私條例第2 條第1 項之私運管制物品進口罪
    、毒品危害防制條例第13條第2 項之意圖栽種而運輸大麻種
    子罪，及同條例第4 條第2 項之製造第二級毒品罪；被告持
    有大麻種子及意圖供製造毒品之用而栽種大麻之低度行為，
    應為製造第二級毒品大麻之高度行為吸收，不另論罪。又被
    告以一運輸行為同時觸犯私運管制物品進口罪及意圖栽種而
    運輸大麻種子罪，為想像競合犯，應依刑法第55條規定從一
    重之懲治走私條例第2 條第1 項之私運管制物品進口罪處斷
    。被告所犯私運管制物品進口罪及製造第二級毒品罪間，有
    方法、目的之牽連犯關係，應依修正前刑法第55條之規定從
    一重之製造第二級毒品罪處斷。被告所犯上開持有子彈罪及
    製造第二級毒品罪，犯意各別、罪名互殊，分論併罰。
四、原審予以被告論科，固非無見，惟查(一)本件長榮大學毒物檢
    驗確認報告、法務部調查局鑑定通知書、內政部警政署刑事
    警察局槍彈鑑定書，均係臺灣屏東地方法院檢察署檢察官概
    括授權囑託上開鑑定機關就鑑定之經過及結果所為之書面報
    告，則依法自不受刑事訴訟法第159 條第1 項及同法第158
    條之3 之限制，自有證據能力，其理由已如前述。而原判決
    對此部分僅謂係屬刑事訴訟法第159 條第1 項之除外規定，
    未予詳述其理由，自屬理由不備。(二)被告行為後，關於罰金
    易服勞之折算標準已有變更，已如前述，比較新舊法，自應
    適用修正後刑法第42條第3 項前段規定較有利於被告，而原
    判決仍適用修正前刑法第42條第2 項前段規定諭知易服勞役
    之折算標準，自有適用法則不當之失，亦有未合。被告上訴
    意旨，指摘原判決量刑過重不當，固無足取，然原判決既有
    上述可議，自應由本院將原判決撤銷改判。審酌被告尚無其
    他犯罪紀錄，有臺灣高等法院被告前案紀錄表在卷可稽，品
    行尚非惡劣，犯後坦承犯行，態度良好，惟其所栽大麻植株
    數量非微，苟非遭警查獲，一旦全部製成毒品，對社會危害
    難認非鉅，並其持有子彈之數量，及犯罪之動機、目的、所
    生危害及其生活狀況等一切情狀，分別量處如主文第2 項所
    示之刑，並定其應執行之刑，罰金部分並諭知易服勞役之折
    算標準。扣案如附表二編號所示之乾燥大麻煙草，含有大
    麻成分，為第二級毒品，不問是否屬於犯人所有，均應依毒
    品危害防制條例第18條第1 項前段之規定沒收銷燬；又扣案
    具殺傷力之如附表一所示之制式子彈2 顆，及如附表二編號
    所示大麻種子、植株（種子發育成株），均依法不得持有
    ，要屬違禁物，均應依刑法第38條第1 項第1 款之規定，諭
    知沒收之；又被告自承其所有，並供製造大麻所使用之烘乾
    機1 部、捲煙器、電子磅秤各1 個，及供犯罪所用之大麻菸
    草包裝袋27個及大麻種子空包裝袋3 個，均應依毒品危害防
    制條例第19條之規定諭知沒收之。
據上論斷，應依刑事訴訟法第369 條第1 項前段、第364 條、第
299 條第1 項前段，槍砲彈藥刀械管制條例第12條第4 項，毒品
危害防制條例第4 條第2 項、第13條第2 項、第18條第1 項前段
、第19條，懲治走私條例第2 條第1 項，第11條、刑法第2 條第
1 項、第11條、第55條、第41條第3 項前段、第38條第1 項第1
款、修正前刑法第55條、第51條第5 款，判決如主文。
本案經檢察官陳宗吟到庭執行職務。
中　　華　　民　　國　　96　　年　　3 　　月　　22　　日
                  刑事第三庭    審判長法  官  周賢銳
                                      法  官  黃仁松
                                      法  官  謝宏宗
以上正本證明與原本無異。
如不服本判決應於收受本判決後10日內向本院提出上訴書狀，其
未述上訴理由者，並得於提起上訴後10日內向本院補提理由書
狀（均須按他造當事人之人數附繕本)「 切勿逕送上級法院」。
中　　華　　民　　國　　96　　年　　3 　　月　　23　　日
                                書   記　 官  熊惠津
附錄本判決論罪科刑法條：
毒品危害防制條例第4條第2項
製造、運輸、販賣第二級毒品者，處無期徒刑或7 年以上有期徒
刑，得併科新臺幣7 百萬元以下罰金。
違反槍砲彈藥刀械管制條例第12條第4項
未經許可，持有、寄藏或意圖販賣而陳列子彈者，處5 年以下有
期徒刑，併科新臺幣3百萬元以下罰金。
懲治走私條例第2 條第1 項
私運管制物品進口、出口逾公告數額者，處7 年以下有期徒刑，
得併科新臺幣3 百萬元以下罰金。
附表一：制式子彈2顆。
附表二：乾燥大麻菸草3,983.26公克（包括大麻煙捲成品3 根
）。
　　　　大麻種子1,707.85 公克、大麻植株81株。
        烘乾機1 部、捲煙器、電子磅秤各1 個。
        大麻菸草包裝27個及大麻種子空包裝3個。
                                                      Ｆ
